臺灣臺南地方法院民事裁定
110年度事聲字第64號
異  議  人  王朝琴  

相  對  人  王志宏  



上列當事人間聲請返還擔保金事件，異議人對於本院司法事務官
於民國110年9月3日所為110年度司聲字第370號裁定聲明異議，
本院裁定如下：
    主  文
異議駁回。
異議程序費用由異議人負擔。 
    理  由
一、按當事人對於司法事務官處理事件所為之終局處分，得於處
    分送達後10日之不變期間內，以書狀向司法事務官提出異議
    ；司法事務官認前項異議有理由時，應另為適當之處分；認
    異議為無理由者，應送請法院裁定之；法院認第1項之異議
    為有理由時，應為適當之裁定；認異議為無理由者，應以裁
    定駁回之，民事訴訟法第240條之4第1項前段、第2項及第3
    項定有明文。本件異議人對於本院民國110年9月3日110年度
    司聲字第370號裁定（下稱原裁定）聲明異議，而原裁定係
    於110年9月9日送達於異議人，其於10日內（加計在途期間2
    日）之同年月16日具狀提出異議，有本院送達證書、民事異
    議狀上本院之收狀章戳印在卷可按（見原審卷第111頁、本
    院卷第13頁），司法事務官認其異議無理由而送請本院裁定
    ，經核與上開規定相符。
二、異議意旨略以：
　㈠異議人以本院110年度司裁全字第100號假扣押裁定（下稱系
    爭假扣押裁定）為執行名義，為相對人提供擔保新臺幣（下
    同）395萬2,000元（下稱系爭擔保金），經本院110年度存
    字第322號擔保提存事件（下稱系爭提存事件）准予提存在
    案。嗣異議人就系爭假扣押裁定之債權取得本院110年度司
    促字第5267號確定支付命令（下稱系爭支付命令），且於本
    院民事執行處109年度司執字第98163號清償債務強制執行事
    件（下稱系爭執行事件）全額受償，異議人遂於110年6月16
    日聲請返還系爭擔保金。異議人於聲請狀有載明其請求之事
    由及提出相關證據，並援引臺灣高等法院85年度抗字第1674
    號裁定，證明相對人未因異議人聲請假扣押而受有損害。
　㈡異議人就系爭假扣押裁定之債權已取得系爭支付命令，並以
    系爭支付命令為執行名義，聲請就相對人於系爭執行事件之
    分配款餘額為強制執行，相對人均無異議，相對人就前開假
    扣押並未受有損害，其如受有損害，異議人應無可能取得系
    爭支付命令及全額受償。原審未詳查異議人之聲請意旨已表
    明相對人並未受有損害，及事實上並無損害發生，已符合民
    事訴訟法第104條第1項第1款、最高法院53年台抗字第279號
    民事判例要旨所指「應供擔保之原因消滅」之要件，而得將
    系爭擔保金返還給異議人。詎原裁定竟以異議人未證明其已
    填補相對人所受損害為由，而駁回異議人返還系爭擔保金之
    聲請，顯係誤解上開最高法院之判例要旨，且未就異議人之
    聲請事由為論斷。爰依法聲明異議，請求廢棄原裁定，准予
    返還系爭擔保金等語。
三、按有下列各款情形之一者，法院應依供擔保人之聲請，以裁
    定命返還其提存物或保證書：應供擔保之原因消滅者，供
    擔保人證明受擔保利益人同意返還者，訴訟終結後，供擔
    保人證明已定20日以上之期間，催告受擔保利益人行使權利
    而未行使，或法院依供擔保人之聲請，通知受擔保利益人於
    一定期間內行使權利並向法院為行使權利之證明而未證明者
    ；此規定於其他依法令供訴訟上之擔保者準用之，民事訴訟
    法第104條第1項、第106條分別定有明文。次按因釋明假扣
    押之原因而供之擔保，係擔保債務人因假扣押所應受之損害
    ，故必待無損害發生，或債權人本案勝訴確定，或就所生之
    損害已經賠償時，始得謂供擔保之原因消滅（最高法院53年
    台抗字第279號民事判例要旨參照）。
四、經查：
　㈠異議人以其對相對人有債權1185萬4,500元為由，並提出如附
    表所示之支票2紙（下稱系爭支票）為釋明，向本院聲請准
    許其供擔保後就相對人之財產為假扣押，經本院以系爭假扣
    押裁定准許異議人以395萬2,000元為相對人供擔保後，得對
    相對人之財產於1185萬4,500元之範圍內予以假扣押。嗣異
    議人以系爭假扣押裁定為執行名義，為相對人提供擔保395
    萬2,000元（即系爭擔保金），聲請就相對人於系爭執行事
    件之分配款餘額1849萬2,767元為假扣押執行，經本院民事
    執行處110年度司執全字第58號假扣押執行事件（下稱系爭
    假扣押執行事件）受理在案，並於110年3月12日以南院武11
    0司執全東字第58號執行命令扣押上開分配款餘額；又異議
    人於同年3月11日以其對相對人有上開1185萬4,500元及其利
    息債權為由，向本院聲請發系爭支付命令，且系爭支付命令
    業於同年5月10日確定在案；嗣異議人於同年5月24日以系爭
    支付命令為執行名義，聲請收取系爭假扣押執行事件所扣押
    之上開分配款餘額，經本院民事執行處110年度司執字第480
    99號清償債務強制執行事件受理在案，並於同年6月7日併入
    系爭執行事件辦理，同日以南院武109司執東字第98163號函
    檢送強制執行金額計算書給兩造表示意見，異議人就其系爭
    支付命令所載之債權已全額受償，且有分配餘款656萬2,969
    元發還給相對人等情，業經本院依職權調閱系爭假扣押裁定
    事件、系爭提存事件、系爭假扣押執行事件、系爭支付命令
    及系爭執行事件卷宗查明屬實。
　㈡異議人主張，系爭假扣押裁定之債權與系爭支付命令之債權
    係同一債權，且於系爭執行事件受償完畢，相對人未曾提出
    異議，應認其未因異議人聲請假扣押而受有損害，則異議人
    聲請返還系爭擔保金，應符合民事訴訟法第104條第1項第1
    款規定云云。惟查：
　⒈民事訴訟法第521條第1項於104年6月15日修正、同年7月1日
    公布前原規定：「債務人對於支付命令未於法定期間合法提
    出異議者，支付命令與確定判決有同一之效力。」修正後即
    現行規定為：「債務人對於支付命令未於法定期間合法提出
    異議者，支付命令得為執行名義。」為此，民事訴訟法施行
    法第4條之4第1項規定：「支付命令於民事訴訟法督促程序
    編依本施行法第12條第6項公告施行後確定者，適用修正後
    之規定。」同法第12條第6項即：「中華民國104年6月15日
    修正之民事訴訟法，自公布日施行。」明定依程序事項從新
    法之原則。是以，於104年7月1日公告施行後確定之支付命
    令，即應適用修正後民事訴訟法第521條第1項之規定，僅得
    為執行名義，而無與確定判決同一之效力。故異議人依系爭
    假扣押裁定供擔保後，就相對人於系爭執行事件之分配款餘
    額為假扣押執行，嗣異議人雖取得確定支付命令，然因系爭
    假扣押裁定擔保之債權未獲得實質審理，非屬民事訴訟法第
    104條第1項第1款所規定「應供擔保之原因消滅」，異議人
    據此聲請返還系爭擔保金，難認可採。
  ⒉再者，本件為非訟事件程序，就實體爭議無從審酌，自無從
    僅憑異議人所主張之上開事實，遽認相對人並未因異議人聲
    請假扣押而受有損害。況異議人亦未遵循民事訴訟法第106
    條、第104條第1項第3款規定，定20日以上之期間催告受擔
    保利益人即相對人行使權利，本院實難僅憑調閱卷宗，及相
    對人就「異議人取得系爭支付命令、因收取上開分配款餘額
    而全額受償」並無異議，逕認相對人必無損害發生，或異議
    人就相對人所生損害已經賠償。
五、綜上所述，異議人聲請返還擔保金與民事訴訟法第104條第1
    項第1款規定不符，尚難准許。原裁定駁回異議人之聲請，
    並無違誤，自應維持。從而，異議人指摘原裁定不當，求予
    廢棄，為無理由，應予駁回。
六、據上論結，本件聲明異議為無理由，爰依民事訴訟法第240
    條之4第3項後段、第95條、第78條，裁定如主文。 
中　　華　　民　　國　　110 　年　　12　　月　　29　　日
                  民事第一庭　法  官　陳尹捷
以上正本證明與原本無異。
如不服本裁定，應於裁定送達後10日內，以書狀向本院提出抗告
，並繳納抗告費新臺幣1,000元。
中　　華　　民　　國　　110 　年　　12　　月　　29　　日
                              書記官　曾美滋            
附表：
發票人 發　票　日 發 票 金 額 支票號碼 提　示　日  王志宏 109年5月7日 575萬0,500元 QD0000000 109年5月7日 王志宏 109年5月15日 610萬4,000元 QD0000000 109年5月15日